【裁判字號】    97,易緝,15
【裁判日期】    970318
【裁判案由】    詐欺
【裁判全文】
臺灣桃園地方法院刑事判決              97年度易緝字第15號
公  訴  人  台灣桃園地方法院檢察署檢察官
被      告  乙○○
                    4號
上列被告因詐欺案件，經檢察官提起公訴（84年度偵字第5840、
6082、10249 號），本院判決如下：
    主  文
本件免訴。
    理  由
一、公訴意旨略以：被告乙○○意圖為自己不法之所有，基於概
    括之犯意，於民國83年5 、6 月間，在桃園縣中壢市全國保
    齡球館內，向丙○○佯稱其承包該球館室內裝潢工程需要大
    批建材五金，願以現金方式向潘某購買建材，致丙○○不疑
    有詐，於83年6 月間起至84年1 月止，陸續運交建材五金等
    材料至該球館，金額總計新台幣（下同）200 萬元，惟屆期
    乙○○卻簽交予客票2 紙及本票4 紙支付貨款，並推稱至承
    包之工程完竣後即可支付，復於83年11月間，在同一保齡球
    館內，以同一方法，向棋鼎企業有限公司業務員林江城詐稱
    承包全國及龍興保齡球館裝潢工程，致林江城信以為真，陸
    續交付建材，金額達182 萬元，乙○○交付之支票均遭退票
    後，始另行簽發本票15張，惟屆期亦未付款。另明知自身已
    無償債能力，竟於84年1 月8 日，至桃園縣蘆竹鄉○○路32
    4 號甲○○住處，持其弟陳銘郎簽發之支票1 紙，向甲○○
    佯稱於明日急需借款60萬元支付賠償金，謊稱1 個月內定予
    歸還借款致甲○○不疑有詐，於同日將60萬元在桃園縣蘆竹
    鄉新興村19鄰335 巷14號陳明燈住處交予陳某之妻周彩雲轉
    交乙○○，詎屆期提示卻遭退票，陳某始另行簽發本票拖延
    清償，並於上述保齡球館工程完工領得工程款後卻拒不支付
    前揭建材貨款並逃匿無蹤，丙○○等人始知受騙，因認被告
    係犯刑法第339 條第1 項之罪嫌等語。
二、按案件時效已完成者，應諭知免訴之判決；又免訴之判決，
    得不經言詞辯論為之，刑事訴訟法第302 條第2 款、第307
    條分別定有明文。被告行為後，刑法於94年2 月2 日修正公
    布，並於95年7 月1 日施行。修正後刑法第80條第1 項第2
    款規定，追訴權，因犯最重本刑為3 年以上10年未滿有期徒
    刑之罪者，20年內未起訴而消滅。比較被告行為時刑法第80
    條第1 項第2 款規定，3 年以上10年未滿有期徒刑者，追訴
    權10年內不行使而消滅，以適用修正前刑法第80條規定對於
    被告有利。則關於追訴權時效之停止，亦應一體適用修正前
    刑法第83條之規定。
三、按追訴權之時效，如依法律之規定，偵查、起訴或審判之程
    序，不能開始或繼續時，停止其進行。停止原因繼續存在之
    期間，如達於第80條第1 項各款所定期間4 分之1 者，其停
    止原因視為消滅，修正前刑法第83條第1 、3 項定有明文。
    再者，刑法追訴權之時效規定，係指刑事追訴機關於法定期
    間內，怠於行使偵查、起訴、審判等追訴權，即生時效完成
    ，而消滅追訴權之效果，故案經提起公訴後，被告在逃經依
    法通緝，致無法行使審判權時，其追訴權之時效，依同法第
    83條第1 項、第3 項之規定，應停止進行至法定追訴期間4
    分之1 。按刑法第80條第1 項規定，追訴權因一定期間不行
    使而消滅，係指追訴機關於法定期間內，怠於行使追訴權，
    即生時效完成，而消滅追訴權之效果。故追訴權消滅時效之
    發生，應以不行使追訴權為其前提要件。又所謂追訴權，係
    對行刑權而言，應指形式的刑罰權，包括偵查、起訴及審判
    權在內，若已實施偵查，此時追訴權既無不行使之情形，自
    不生時效進行之問題。況刑法第80條之立法理由稱「偵查為
    行使公訴權最初之手續」，亦足為上開立論之佐證。（最高
    法院82年度第10次刑事庭會議決議參照)
四、（一）本件被告被訴涉犯刑法第339 條第1 項詐欺罪嫌，該
    罪最重本刑為5 年，依修正前刑法第80條第1 項第2 款規定
    ，追訴權時效為10年。（二）被告於本院審理中因逃匿，經
    本院發布通緝，致審判之程序不能繼續。依修正前刑法第83
    條第3 項之規定，追訴權之時效停止原因繼續存在期間達於
    時效期間4 分之1 者，停止原因視為消滅之規定，以本件追
    訴權時效為10年之4 分之1 計算，有2 年6 月時效停止進行
    。（三）參酌上開決議意旨，案件於偵查、審判進行中，追
    訴權既無不行使之情形，自不發生時效進行之問題，本件自
    84年8 月14日開始偵查日起至檢察官於84年8 月31日偵查終
    結止；84年11月7 日繫屬本院日起至84年12月29日本院發佈
    通緝日止，共計71日，時效停止進行。綜上，本件追訴權之
    時效，依修正前刑法第80條第2 項前段之規定，自被告83年
    5 、6 月間至84年1 月8 日行為終了日起算，加上10年之時
    效期間，時效停止進行之期間2 年6 月、71日，本件追訴權
    時效完成日應為96年9 月16日。本件追訴權已因時效完成而
    消滅，揆諸前揭說明，本件爰不經言詞辯論，逕為免訴之諭
    知。
據上論斷，應依刑事訴訟法第302 條第2 款、第307 條，刑法施
行法第8 條之1，判決如主文。
中    華    民    國    97    年    3     月    18    日
                  刑事第一庭審判長法  官  曾淑華
                                  法  官  王耀興
                                  法  官  鄭吉雄
以上正本證明與原本無異。
如不服本判決，應於判決送達後10日內向本院提出上訴狀（應附
繕本），其未敘述上訴理由者，應於上訴期間屆滿後20日內補提
理由書狀於本院，上訴於臺灣高等法院。
                                  書記官  劉宗源
中    華    民    國    97    年    3     月    18    日


司法院資訊處製作；財團法人民間司法改革基金會備份。
